臺灣高等法院臺南分院刑事判決　　　　　九十一年度上訴字第一一三五號　 孝股
　　上　訴　人
　　即自訴人　　甲○○
　　被　　　告　嘉義縣警察局水上分局
　　　　　　　　丙○○
　　　　　　　　乙○○
右上訴人因被告誣告案件，不服臺灣嘉義地方法院九十一年度自字第五九號中華民國
九十一年八月三十日第一審判決，提起上訴，本院判決如左：
    主  文
原判決撤銷。
本件自訴不受理。
    理  由
一、本件自訴意旨略稱：丙○○為嘉義縣警察局水上分局警員，於民國（下同）八十
    六年九月二日中午十二時許，以行動電話向自訴人表示是自訴人朋友阿文之友，
    駕車在阿里山公路拋錨，沒有油，請求處理修護，經自訴人前往後，丙○○竟利
    用乙○○作偽證，誣告自訴人在嘉義縣中埔鄉頂六國小旁販賣汽油給乙○○之時
    被警查獲，以致自訴人遭判處二個月有期徒刑。惟丙○○在二審調查中承認用行
    動電話ＣＡＬＬ機給自訴人說車子拋錨，沒有石油，則乙○○之供證與丙○○之
    證述關於查獲自訴人之經過未符，證明警方利用乙○○之偽證誣告自訴人。又公
    訴人偵訊丙○○時，不讓自訴人在場對質及說明，即推定扣案油品係自訴人擅自
    添加甲醇混合而成，自稱為汽油精，並以每公升二十元販賣，然扣案工業用汽油
    是油性，而甲醇是水性，無法溶合在一起，公訴意旨認定有誤。再者，販賣汽油
    必須要有加油機或是數量器才能知道販賣數量，自訴人車上沒有加油機，沒有數
    量器，無法知道販賣數量，可證明自訴人並無販賣汽油，顯見丙○○證述十五公
    升三百元為虛偽，且利用乙○○作偽證誣告自訴人云云。
二、按檢察官因告訴、告發、自首或其他情事知有犯罪嫌疑者，應即開始偵查；又同
    一案件經檢察官依第二百二十八條規定開始偵查者，不得再行自訴；而不得提起
    自訴而提起者，法院應諭知不受理之判決；刑事訴訟法第二百二十八條第一項、
    第三百二十三條第一項、第三百三十四條分別定有明文。再按自訴程序以無特別
    規定為限，始得準用關於公訴之規定，刑事訴訟法第三百四十三條規定甚明，同
    一案件經檢察官終結偵查者，不得再行自訴，其不得提起自訴而提起者，應諭知
    不受理之判決，在同法第三百二十三條、第三百三十四條既有特別規定，自無準
    用第三百零三條第四款之餘地，最高法院二十九年度台上字第二九三九號判例意
    旨可資參照。
三、經查：本件自訴意旨所稱之犯罪事實，就被告丙○○、乙○○部分，業經自訴人
    告訴、告發，經臺灣嘉義地方法檢察署檢察官於民國八十九年十二月二十七日以
    八十九年度偵字第三四七三號不起訴處分確定，有不起訴處分書可憑（原審卷第
    十八至二十一頁）；而被告嘉義縣警察局水上分局部分，亦經自訴人告訴，有自
    訴人提出之聲請狀、檢察官訊問筆錄可稽（原審卷第十五至十七、三十頁）。依
    上開法條規定，自訴人就同一案件，應不得再行自訴。
四、原審諭知不受理判決固非無見，惟不得提起自訴而提起者，應依刑事訴訟法第三
    百三十四條為諭知不受理之根據，原審乃引用同法第三百零三條第一款，即有違
    誤。自訴人上訴意旨，雖未指摘及此，惟原判決既有可議，自應由本院撤銷，並
    不經言詞辯論，而為不受理判決之諭知。
據上論斷，應依刑事訴訟法第三百六十九條第一項後段、第三百六十四條、第三百三
十四條、第三百四十三條、第三百零七條，判決如主文。
中      華      民      國    九十一    年      十      月    二十三    日
                                     臺灣高等法院臺南分院刑事第五庭
                                             審判長法官  鄭  文  肅
                                                   法官  王  浦  傑
                                                   法官  陳  珍  如
右正本證明與原本無異。
如不服本判決，應於判決送達後十日內向本院提出上訴狀，其未敘述理由者並應於提
出上訴狀後十日內向本院補提理由書（應附繕本)。
                                              法院書記官  周  美  莉
中      華      民      國    九十一     年     十      月     二十四   日
